【裁判字號】    98,上訴,838
【裁判日期】    980930
【裁判案由】    偽造文書等
【裁判全文】
臺灣高等法院臺南分院刑事判決         98年度上訴字第838號
上  訴  人
即  被  告  甲○○
上  訴  人
即  被  告  丙○○
選任辯護人  陳培芬  律師
上列上訴人因偽造文書等案件，不服臺灣臺南地方法院97年度訴
字第514號中華民國98年5月8日第一審判決（起訴案號：臺灣臺
南地方法院檢察署97年度偵字第2621號），提起上訴，本院判決
如下：
    主  文
原判決撤銷。
甲○○共同犯如附表所示之罪，各處如附表所示之刑，其中如附
表編號一至四及九部分，各減為如附表編號一至四及九所示之刑
；上開減得及未減之刑應執行有期徒刑貳年陸月。
丙○○共同犯如附表所示之罪，各處如附表所示之刑，其中如附
表編號一至四及九部分，各減為如附表編號一至四及九所示之刑
；上開減得及未減之刑應執行有期徒刑貳年貳月。
    事  實
一、甲○○前係址設臺南縣新市鄉○○路１號之奇美電子股份有
    限公司（下稱奇美公司）資材一處採購二部專案課採購助理
    管理師，負責辦理部品及設備維修改造工程採購事務；丙○
    ○則係太電事業有限公司（下稱太電公司）負責人，而太電
    公司係奇美公司之供應商。詎其２人共同基於意圖為自己不
    法所有、行使登載不實之業務準私文書、行使偽造準私文書
    及妨害電腦使用、行使登載不實之業務文書、而詐欺取財之
    犯意聯絡，利用甲○○職務之便，由甲○○先後在奇美公司
    ，經由該公司Oracle電子採購系統，接受請購部門提出向太
    電公司購買部品或定作設備維修改造工程需求、並經太電公
    司報價之請購單（即「PR單」，PR單號碼及總金額各如附表
    所示）之電磁紀錄後，不依正常採購流程與太電公司議價及
    填載書面之「詢價議價比價紀錄表」，旋由上開電子採購系
    統，將上開請購單（即「PR單」）之電磁紀錄，轉為其業務
    上作成之訂單（即「PO單」，PO單號碼各如附表所示）之電
    磁紀錄，並明知為不實事項，而將該訂單中之採購金額電磁
    紀錄虛增改登載為如附表所示不實之PO單金額，以電腦傳送
    層轉予奇美公司採購主任蘇哲慶及資深經理涂夙娟，復未經
    蘇哲慶及涂夙娟同意，逾越授權使用權限，分別於如附表所
    示之簽核日期，無故輸入甲○○原已得知之該二人密碼及帳
    號，侵入上開電子採購系統，偽造蘇哲慶、涂夙娟二人核准
    「PO單」之電磁紀錄之準私文書，表示該「PO單」業經有權
    主管核准之意，乃使奇美公司之該採購系統立即自動傳送記
    載不實採購總金額之「PO單」予太電公司。而丙○○知悉上
    開採購之「PO單」內容乃屬不實，竟先後於同日（即如附表
    所示廠商回覆接受訂單日），以太電公司名義經電腦透過上
    開採購系統回覆接受該「PO單」，並於完成上開品項經請購
    部門驗收後，丙○○以太電公司名義填製明知為不實虛增之
    金額為銷售額，如附表「統一發票所載銷售額」欄所示之電
    子統一發票（另有營業稅如附表所示）予奇美公司（如附表
    編號９部分尚未開立統一發票），甲○○與丙○○即以上開
    方式施行詐術，致使奇美公司陷於錯誤，誤信上開不實之採
    購總金額為真，而先後於如附表「給付金錢日期」，將上開
    不實款項匯入太電公司之華南商業銀行仁德分行帳戶中而給
    付之，受有損害（其中如附表編號8、9部分之款項，因奇美
    公司發覺有異，拒絕付款而未得逞；又如附表編號1至7銷售
    額部分之溢付金額如附表各次編號所示），之後再由甲○○
    及丙○○朋分款項，甲○○約得百分之60，餘由丙○○取得
    。以上行為，足以生損害於奇美公司、蘇哲慶及涂夙娟。
二、案經奇美電子股份有限公司代表人乙○○訴由臺灣臺南地方
    法院檢察署檢察官偵查起訴。
    理  由
一、本案上訴人即被告甲○○、丙○○所犯係刑法第220條第2項
    、第216條、第210條、第215條、第339條第1項、第3項、第
    358條之行使業務登載不實準私文書、行使偽造準私文書、
    行使業務登載不實文書、妨害電腦使用及詐欺取財既遂（或
    詐欺取財未遂），均非死刑、無期徒刑或最輕本刑有期徒刑
    三年以上之罪，亦非高等法院管轄第一審案件，且被告就被
    訴事實為有罪之陳述，經原審告知被告簡式審判程序之旨，
    並聽取檢察官、被告、辯護人之意見後，原審合議庭裁定進
    行簡式審判程序，復於本院審理時，亦為認罪，亦經檢察官
    、被告、辯護人均同意適用簡式審判程序，是本案之證據調
    查，依刑事訴訟法第２７３條之２規定，不受同法第１５９
    條第１項、第１６１條之２、第１６１條之３、第１６３條
    之１及第１６４條至第１７０條規定之限制，即不適用傳聞
    法則有關限制證據能力之相關規定，合先敘明。
二、訊據上訴人即被告甲○○、丙○○對於上揭犯罪事實，迭據
    其於警詢、偵查中、原審及本院審理時均坦承不諱，並為認
    罪之表示（見他字卷第100-104、107-111、120-124頁、原
    審卷第18、95、100頁、本院98年8月31日準備程序筆錄、98
    年9月21日審判筆錄），核與告訴代理人吳文淑、張容綺於
    警詢、偵查中（見他字卷第1-8、95-97、124頁)、告訴代理
    人方金寶於原審（見原審卷第18、26、49、108頁），及張
    容綺、方金寶於本院審理時（見本院98年9月21日審判筆錄
    ）指訴情節相符。並有告訴代理人提出奇美公司正常採購流
    程之報價單、請購單（PR單）、詢價議價比價紀錄表、電子
    訂單（PO單）、主管簽核時間電子紀錄、廠商回覆接受PO單
    電子畫面、電子發票等影本各1紙（見他字卷第12-18頁），
    及本案除附表編號八、九未付款暨編號九未有請款發票外，
    有本案附表各編號所示之報價單、書面PR單、PR單轉PO單電
    子畫面、PO單電子畫面、主管簽核時間電子紀錄、廠商回覆
    接受PO單電子畫面、統一發票（附表編號9部分除外）等影
    本在卷可稽（見他字卷第19-24、38-87頁）。並有告訴人調
    取刷卡紀錄（見他字卷第25、34頁），被告甲○○獨自一人
    進入採購部門辦公室，主管蘇哲慶及資深經理涂夙娟並未到
    辦公室，卻有其二人之簽核紀錄（見他字卷第26、28-31頁
    ），足見被告甲○○確有未經其二人授權，而以其二人密碼
    製作不實電子紀錄之行為，復為被告甲○○所供承。亦有被
    告丙○○簽具之還款意向書（見他字卷第36頁）及本案問題
    PO單明細表等件（見他字卷第37頁）在卷可佐；復有丙○○
    匯款予甲○○之明細表、遠東國際商業銀行97年1月17日（
    97）遠銀財富字第48號函檢送甲○○於遠東國際商業銀行96
    年2月份存款明細、臺灣郵政股份有限公司鳳山郵局97年1月
    22日鳳營字第0970100086號函檢送甲○○於臺灣郵政股份有
    限公司鳳山郵局自96年1月1日至96年10月31日存款明細（見
    他字卷第126、135-137、139-144頁)、並有附表編號6之000
    00000C3L之PＲ單之報價單及電子畫面列印資料，及彰化銀
    行匯款發票明細電腦查詢畫面、華南商業銀行轉帳明細表傳
    真、奇美公司廠商貨款查詢表、修正之問題PO單明細表、華
    南商業銀行仁德分行98年4月16日（98）華仁德字第53號函
    檢送太電公司及丙○○往來交易明細資料等在卷可憑（見原
    審卷第54-65、81-89頁）。被告等自白核與事實相符。被告
    等所犯，事證明確，應依法論科。
三、(一)按刑法上之文書，固須有一定之製作名義人，然製作名義
    人之姓名或名稱不以表明於文書為必要，苟由該具有思想而
    足以為意思表示證明之書面所載內容，或由該書面本身附隨
    之情況，如專用信箋、特殊標誌等情觀之，可推知係特定之
    名義人製作者，亦屬之。是刑法第210條之偽造私文書罪，
    所處罰之無製作權人冒用他人名義製作文書之行為，其所謂
    冒用他人名義製作者，不專以於文書上盜用他人印章或偽造
    、盜用他人之印文、署押之情形為限，舉凡自文書之內容文
    義及附隨情況，可認係冒用他人名義而製作者，均足當之（
    最高法院96年度臺上字第6370號裁判參照）。(二)又按以錄音
    、錄影或電磁紀錄，藉機器或電腦之處理所顯示之聲音、影
    像或符號，足以為表示其用意之證明者，依刑法第220條第2
    項規定，以文書論。而近代社會對於錄音、錄影、電腦之使
    用，日趨普遍，漸有取代一般文書之趨勢，故現行刑法將錄
    音、錄影、電磁紀錄視為準文書，以應實際需要，並使法律
    規定能與科技發展之狀況與時俱進。亦即電磁紀錄之內容須
    使人可以理解，製作者藉該電磁紀錄所要傳達之意思，而該
    意思傳達技術，係依習慣或約定之表達技術，合於永續狀態
    中表示一定用意證明之準文書概念。另按電磁紀錄係以電子
    、磁性等方法，在永續狀態中，記載一定之意思表示，其內
    容得藉由機器或電腦之處理，使之重現，足以為表示其用意
    之證明，自屬刑法所保護之準文書。(三)查上開偽造之蘇哲慶
    及涂夙娟核准之訂單（即「PO單」）之電磁紀錄，雖無蘇、
    涂2人之署押，惟意在表示該等訂單（即「PO單」）業經蘇
    、涂2人等有權主管核准，揆諸上開所引實務見解意旨，自
    屬準私文書。(四)又電子計算機統一發票上有發票號碼、買受
    人、統一編號、地址、品名、數量、單價、金額等項（見他
    字卷第33頁），該等記載本即文書，並非表示其用意之證明
    之準私文書，雖以網路傳輸方式為之，自仍屬文書。
四、(一)再按刑法廢除牽連犯後，行為人之數舉動所侵害之數罪具
    有保護同一法益之情形，及行為人為完成某一主要犯罪行為
    ，而在先前準備階段觸犯犯罪，或犯罪後為保全犯罪成果觸
    犯犯罪之情形，其行為在自然上並非完全一致，然前後仍有
    部分合致，且犯罪目的單一，依一般社會觀念，認應價為一
    罪方符合刑罰原則，如予數罪併罰，反有過度之疑，與人民
    法律感情亦未契合。是於廢除牽連犯後，適度擴張一行為概
    念，認此情形為一行為，方屬適當，此一行為即所謂「因不
    法行為結果單一性而形成之行為單數」、「構成要件的行為
    單數」（最高法院97年度臺上字第1880號、98年度台上字第
    60號判決參照）；且犯罪行為人所為究竟應成立一罪或數罪
    ，決定之依據，在於罪數論所描述之一行為，是指「人的一
    個意思決定所啟動的一個複合的因果流程，一個複合的因果
    流程是由數個彼此相互連結而具有方法目的、原因結果或持
    續複製關係的因果事實所構成」，該一行為是社會經驗認知
    上的一行為。(二)查被告2人所為如附表各該次編號所示行使
    業務登載不實準私文書、行使偽造準私文書、行使業務登載
    不實文書（附表編號9除外）、妨害電腦使用及詐欺取財既
    遂（附表編號1至7)、詐欺取財未遂 (附表編號8、9）之犯
    行，係以如附表各該次編號所示行使業務登載不實準私文書
    、行使偽造準私文書、行使業務登載不實文書及妨害電腦使
    用之方式，藉以遂行各該詐騙奇美公司金錢之目的，各該犯
    行之犯罪目的單一，且如附表各該次編號所示犯行具有密接
    性或連貫性，屬不可分離之直接密切關係，依一般社會觀念
    認知上，被告2人於如附表各該次編號所示行使業務登載不
    實準私文書、行使偽造準私文書、行使業務登載不實文書、
    妨害電腦使用及詐欺取財既遂（或詐欺取財未遂）行為，應
    被評價為各該一行為之包括一罪，亦即顯然被告2人於如附
    表各該編號所示部分，係以一個詐欺取財之意思決定，而啟
    動一連串行使業務登載不實準私文書、行使偽造準私文書、
    行使業務登載不實文書、妨害電腦使用及詐欺取財等不法之
    數個因果事實，該等因果事實彼此相互連結且具有方法目的
    、原因結果或持續複製關係，進而構成一個複合的因果流程
    ，在社會經驗認知上，應被評價為一行為。(三)而如附表編號
    3所示部分之PR單時間相同，且參照他字卷第50、55頁所附
    電子畫面，該2頁關於Created欄之記載皆為96年2月15日，
    僅差距2小時餘，如附表編號5所示部分之PR單時間、簽核日
    期、廠商回覆接受訂單日及給付金錢日期等項目皆相同，如
    附表編號6所示部分之PO單號碼、簽核日期、廠商回覆接受
    訂單日、統一發票及給付金錢日期等項目皆相同，手段無異
    ，故如附表編號3、5及6所示各該部分犯行，當係基於同一
    詐欺取財目的而為之接續動作，應各該論以接續犯，分屬各
    該一行為之包括一罪。(四)又關於奇美公司給付受騙金錢之日
    期，如附表編號1、2所示之該日期雖均係96年2月15日，如
    附表編號3（關於413,715元部分）、4所示之該日期雖均係
    96年4月9日，如附表編號5、6所示之該日期雖均係96年5 月
    22日，惟此等給付金錢之日期，乃係太電公司向奇美公司財
    會部門發出電子統一發票請款後，奇美公司財會部門為求簡
    便，併而為給付，自不得因合併付款，而謂如附表編號1與2
    部分，編號3與4部分，編號5、6部分，各應合而屬一行為之
    包括一罪。
五、(一)又按刑法上行使偽造文書或登載不實文書罪，係以行為人
    本於該文書之內容有所主張，始克成立。本件原判決事實載
    述認定上訴人基於圖利長○公司之不法利益，竟逕於其職務
    上所掌之「使用執照申請書」上蓋章，表示本案建物已依照
    核准設計圖建築完成，而製作不實事項使審查通過，並呈由
    不知情之課長覆核而行使之，隨由秘書代為決行等情，則上
    訴人簽擬上開使用執照申請書呈核，即須層轉其主管課長、
    秘書核可判行，自應僅屬機關內部職務上之層轉行為而已，
    顯然與一般所謂行使必行為人持用該不實之文書而對於內容
    有所主張，方與行使罪名相當之情形有別，原審疏未詳究，
    乃遽論上訴人牽連犯刑法第216條、第213條之行使公務員登
    載不實文書罪名，難謂無適用法則不當之違背法令（最高法
    院91年度臺上字第4432號裁判要旨參照）；復按所謂「行使
    」偽造或不實之文書，乃行為人依文書之用法，以之冒充作
    真正文書而加以使用之意，故必須行為人就該偽造或不實之
    文書內容向他人有所主張，始足當之；是此「行使」之行為
    ，本質上含有欺罔之性質，且須係對不知情之人加以行使，
    倘行為人未以偽作真，相對人亦知其偽，則不構成「行使」
    文書之犯罪（最高法院95年度臺上字第4057號裁判參照）。
    查本件遭被告甲○○登載不實金額電磁紀錄之上開訂單（即
    「PO單」），經被告甲○○以電腦傳送層轉予奇美公司採購
    主任蘇哲慶及資深經理涂夙娟，揆諸上開最高法院91年度臺
    上字第4432號裁判之見解，該等層轉行為，固難認係觸犯「
    行使」罪名；又被告甲○○偽造登載不實金額電磁紀錄之上
    開訂單（即「PO單」）之準業務登載不實，復偽造蘇哲慶及
    涂夙娟2人核准「PO單」之電磁紀錄之準私文書，而使奇美
    公司之該採購系統立即自動傳送記載不實採購總金額之「PO
    單」予【太電公司】，雖由被告丙○○接獲，丙○○固與被
    告甲○○同為共同正犯，知悉「PO單」內容不實，然上開傳
    送記載不實採購總金額之「PO單」係給予【太電公司】，而
    非給被告丙○○個人，是應無最高法院95年度臺上字第4057
    號裁判不構成「行使」偽造文書之適用，亦即應以「行使」
    論處。(二)又被告丙○○依據上開記載虛增不實之「PO單」採
    購總金額，以太電公司名義簽發發票以網路傳輸予【奇美公
    司】請領該虛增之金額，亦即將該業務登載不實之文書持以
    對外行使，自應論以行使業務登載不實文書論處。(三)另被告
    甲○○將上開訂單（即「PO單」）中之採購金額電磁紀錄增
    改登載為如附表所示不實之PO單金額，由上開電子採購系統
    傳送層轉予奇美公司採購主任蘇哲慶及資深經理涂夙娟，復
    未經蘇哲慶及涂夙娟2人同意，分別無故輸入甲○○原已得
    知之蘇哲慶及涂夙娟2人密碼及帳號，侵入上開電子採購系
    統之行為，當屬逾越蘇哲慶及涂夙娟2人授權使用權限之惡
    意入侵電腦系統，仍係觸犯刑法第358條關於「無故輸入他
    人帳號密碼，而入侵他人之電腦或其相關設備」之規定。又
    本件關於被告2人觸犯刑法第358條罪名部分，因上開Oracle
    電子採購系統係奇美公司所有，蘇哲慶及涂夙娟2 人亦係於
    奇美公司之該等採購系統下作業，故此等犯行部分由奇美公
    司提出告訴即已充足訴追條件，附予敘明。
六、依上開所述，核上訴人即被告甲○○、丙○○就附表編號1
    至7所示各該所為係犯刑法第220條第2項、第216條、第215
    條之行使業務登載不實準私文書，刑法第220條第2項、第
    216條、第210條之行使偽造準私文書，刑法第216條、第215
    條之行使業務登載不實文書，刑法第358條之妨害電腦使用
    及刑法第339條第1項之詐欺取財既遂犯行；於如附表編號8
    部分所為係犯刑法第220條第2項、第216條、第215條之行使
    業務登載不實準私文書，刑法第220條第2項、第216條、第
    210條之行使偽造準私文書，刑法第216條、第215 條之行使
    業務登載不實文書，刑法第358條之妨害電腦使用及刑法第
    339條第3項之詐欺取財未遂犯行；於如附表編號9部分所為
    係犯刑法第220條第2項、第216條、第215條之行使業務登載
    不實準私文書，刑法第220條第2項、第216條、第210條之行
    使偽造準私文書，刑法第358條之妨害電腦使用及刑法第339
    條第3項之詐欺取財未遂犯行。而各該偽造業務登載不實準
    私文書（文書）及偽造準私文書之低度行為均為行使之高度
    行為所吸收，不另論罪。又各該編號所示行使業務登載不實
    準私文書（文書）、行使偽造準私文書、妨害電腦使用及詐
    欺取財既（未）遂犯行，各係一行為同時觸犯上開各該罪名
    ，均為想像競合犯，故被告2人於如附表編號1至9之各該犯
    行，皆應依刑法第55條前段規定，從一重之行使偽造準私文
    書罪處斷。又被告所犯如附表編號1至9之各該罪行間，犯意
    各別，時間不同，應分論併罰。復按共同實施犯罪行為之人
    ，在合同意思範圍內，各自分擔犯罪行為之一部，相互利用
    他人之行為，以達其犯罪之目的者，即應對於全部所發生之
    結果，共同負責（最高法院28年上字第3110號判例要旨參照
    ）。上訴人即被告甲○○、丙○○二人就上開行使業務登載
    不實準私文書、行使偽造準私文書、行使業務登載不實文書
    、妨害電腦使用及詐欺取財等行為，互有犯意之聯絡及行為
    分擔，揆之前開意旨，自係共同正犯。
七、原審以被告罪證明確，因以論罪科刑，固非無見。惟原判決
    以被告上開所犯就行使業務登載不實準私文書、行使偽造準
    私文書之部分，僅論以業務登載不實準私文書及偽造準私文
    書，認未達行使階段，揆諸上開說明，尚有未洽；又原判決
    就附表編號1至8部分，漏未將被告丙○○簽發不實之統一發
    票向奇美公司請款，涉有行使業務登載不實文書罪部分未予
    論述，亦有未洽。被告甲○○、丙○○上訴意旨雖均坦承犯
    行，惟被告甲○○以其將不法所得支付父親醫療費用及家中
    雜支，告訴人奇美公司要求全部一次還清之和解條件，其無
    能為力，請求從輕量刑及諭知緩刑；被告丙○○以其主要業
    務係承包奇美公司工程，對於奇美公司採購人員甲○○之要
    求，在現實上不得不屈從，其所犯顯有憫恕之處，原判決未
    依刑法第59條酌輕量刑，顯然不當，復以附表編號1至編號7
    所列被告丙○○共犯各項相同之偽造文書罪，對於各該項犯
    罪量刑卻不相同，亦有可議之處，請求從輕量刑並諭知緩刑
    ，固均無足採（詳如後述），惟原判決既有上述可議之處，
    自屬無可維持，應由本院予以撤銷改判，爰審酌被告2人犯
    罪動機、目的係為牟取不法利益、犯罪時未受到任何刺激、
    勾結串謀、利用告訴人公司管理上之疏漏、罔視告訴人公司
    利益，而詐得之金錢數額不少，造成告訴人公司損失非輕，
    被告2人朋分款項之比例，暨被告2人之職業、學歷，均無前
    科紀錄，素行尚好，犯罪後坦承犯行，惟尚未與告訴人公司
    和解，賠償損害，及公訴人於原審審理中之求刑（見原審卷
    第108頁），及附表編號各所得之金額多少、既未遂等一切
    情狀，分別各量處如附表編號1至9所示之刑（未減刑前）。
    其中如附表編號1至4及9所示犯行之犯罪終了時間均係在96
    年4月24日以前，所犯合於中華民國九十六年罪犯減刑條例
    所列減刑條件，復無不得減刑之情形，皆應依該條例第2條
    第1項第3款規定，各減其2人如各該次編號主文所示宣告刑
    之二分之一，再與被告2人所犯如附表編號5至8所示之不應
    減刑部分，各別合併定其應執行之刑如第二、三項主文所示
    。另如附表編號8犯行之統一發票開立日期為96年9月22日，
    故認該次犯行終了時間已在96年4月24日之後，附為敘明。
    又因本件所定應執行刑已逾6月，依刑法第41條第2項規定，
    已不符得諭知易科罰金要件。
八、被告等上開指摘，惟查：
    (一)被告丙○○辯護人以各附表編號1至7之量刑不一而有可議
      云云。然原審及本院就附表各編號之量刑，係根據被告等
      人每次偽造文書、詐欺等行為之情節（金額之多少、既未
      遂）輕重而為量刑，並無輕重不一之問題，其所辯自無足
      採。
    (二)被告甲○○以其係因父親疾病就醫急需住院開刀，因其家
      境不富裕，陷入困境，又求助無門，才心生歹念，挺而走
      險，而有本案之犯行，所得新台幣（下同）八百三十多萬
      元均用於醫療費用及雜支，惟其事後深感羞愧及抱歉，多
      次親洽、尋求多種方式與管道向奇美公司致歉，有誠意願
      將家中僅存之不動產，即長期所居住之房屋向銀行借款二
      百萬元，剩餘款按月清償三萬元，欲償還奇美公司，惟奇
      美公司以其須與被告丙○○一併一次清償，不能分期，致
      未能和解，惟其事後亦已清償八十五萬元，原審未予減輕
      量刑及諭知緩刑，顯有未當云云。然查：
      1.被告甲○○上訴時以其有此犯行係因醫治其父之病所致
        ，犯罪所得均用於醫療費用及雜支云云，惟其於原審98
        年4月10日準備程序時「（問：不法所得之錢花用何處
        ？）答：買台南縣新市鄉的房子，其他的錢有賭博因素
        導致」（見原審卷第26頁），顯見前後所述不符。於告
        訴代理人質疑時，始又陳稱「詐得的錢確實用到家用與
        父親開刀費用，但大部花費是我個人賭博花掉」等語（
        見本院卷第90頁）。
      2.被告甲○○所稱與奇美公司有洽談和解，固據其於原審
        提出還款方案、和解書一、二、道歉函（見原審卷第
        110-116頁），惟其所稱委由南科管理局人員協助，已
        開立支票八十五萬元進行協商之部分，被告甲○○並未
        提出任何稽證，且為告訴人所否認。
      3.被告甲○○以其有和解誠意，惟奇美公司以其須與被告
        丙○○一併一次清償，不能分期付款，因未能和解一次
        清償，致未能和解云云。然據告訴代理人於本院稱「奇
        美公司並非不願意接受被告分期付款，而是被告歷次所
        提和解方案均不相同，且承諾得立即償還之金額逐次遞
        減，如以第一次曾提出和解方案以不動產借款二百萬元
        先還，其餘按月清償三萬元，而還款期間太長，對奇美
        公司並無保障，且被告等共同侵權行為，被告所提和解
        方案係二人切割處理，奇美公司認與法律規定不符而無
        法接受，被告等人至今從未還款分文，卻要求奇美公司
        答應其不可行之和解方案作為還款之交換條件，實令奇
        美公司無法接受，否認被告有和解誠意」等語。被告甲
        ○○不否認所提和解方案係其與丙○○片面之意，並非
        與奇美公司洽商，亦坦承和解方案還款愈來愈少原因，
        因其希望將高雄房子能夠賣掉，因其父不同意賣掉該房
        子，故依其能力償還之金額才愈來愈少等語（見本院卷
        第90頁）。查依前述被告於原審準備程序時所稱「其不
        法所得之錢其中有買台南縣新市鄉的房子」等情，查被
        告既將不法所得其中用於買現在所住之房子，何以不將
        該房子賣掉賠償，而寄望其父老家房子賣掉？足見被告
        所辯其確有和解之誠意，不無可議。
    (三)被告丙○○及其辯護人以被告丙○○係單純生意人，甲○
      ○因個人關係工作入不敷出心存歹念，唆使丙○○配合詐
      領工程款，由於丙○○主要業務係承包奇美公司工程，對
      於奇美公司採購人員甲○○之要求，在現實上不得不屈從
      ，其所犯顯有憫恕之處；被告丙○○對於前開行為已對奇
      美公司表示歉意，亦積極尋求和解，已提出方案，亦願負
      全部清償之責任，惟為告訴人不同意和解方案，被告亦自
      動將對告訴人應收之工程款二十萬元抵付，足見被告有和
      解之誠意；又被告為縮短分期清償之時程，最近營運計畫
      將從事生產手機、ＭＰ３、ＭＰ４及筆電板模組產品，營
      運收入將大幅提昇，屆時將可完全清償，原審未予減輕量
      刑及依刑法第59條酌量減輕，並諭知緩刑，均有未當云云
      。然查：
      1.被告丙○○所辯因被告甲○○之唆使不得不屈從云云。
        依被告甲○○於警詢供稱「因為太電事業有限公司丙○
        ○他一直撥打公司及我0000000000手機聯絡，自稱因為
        該太電公司資金周轉不靈，請我依據公司給我之權限將
        「太電事業有限公司」所提報之估價單之報價金額由我
        個人自行擅改金額，以達到以浮報價目之方式詐騙公司
        之金錢」、「變造擅改報價單據係我與丙○○皆同意下
        所作之決定」（見他字卷第101、103頁），於偵訊時供
        述「（問：詐欺金額如何分贓？）答：一開始他告訴我
        ，會請我吃飯、喝酒，我是基於朋友立場幫忙，後來丙
        ○○扣除實際開銷之後，有匯款給我」、「我分得比例
        大約是犯罪所得的百分之六十」（見他字卷第121、122
        頁），於原審審理時供稱「金額是有跟丙○○討論過，
        不是隨便亂搞的」（見原審卷第104頁），復於本院審
        理時供稱「本案是我兩人共同主導，非單一方面主導」
        （見本院卷第42頁）。被告丙○○復對前開被告甲○○
        所述並不爭執。且被告丙○○警詢中供承「因為我公司
        資金不足，我請他幫助」、「該筆金錢由我個人作為公
        司週轉使用殆盡完畢，目前未剩任何金錢」、「因為我
        公司缺錢，我並未阻止亦未反對甲○○為我作擅改估價
        單之金額，使我公司能接收奇美公司不符合我所提報之
        估價金額」（見他字卷第108-110頁），於偵查中亦供
        稱「我是因為甲○○生活過得比較清苦，我剛開始有提
        供一些金錢借給他，後來我們才會去詐欺奇美電子股份
        有限公司」、「甲○○分得百分之六十，我分百分之四
        十。我將犯罪所得百分之六十匯到甲○○鳳山五甲郵局
        及遠東商銀帳戶」（見他字卷第122頁），且被告辯護
        人於本院準備程序時亦稱「被告丙○○所經營公司因經
        營困難，才配合甲○○詐欺」等語（見本院卷第42頁）
        。足見係被告二人共同謀議為之，顯非因被告甲○○之
        唆使不得不屈從，被告所辯顯係飾卸之詞，委無足採。
      2.被告復以其有和解之誠意，主動將對告訴人應收之工程
        款二十萬元抵付云云，惟告訴代理人以太電公司對告訴
        人奇美公司之應收帳款僅十三萬元，另有一筆之訂單為
        七萬八千元，然該訂單太電公司尚未交料，而該十三萬
        元之告訴人應付帳款係告訴人於96年10月19日以存證信
        函進行止付通知，並非被告丙○○主動抵付等語，是被
        告所稱已自動抵付二十萬元云云，尚非屬實。
      3.被告復以其所經營之太電公司將從事生產手機、ＭＰ３
        、ＭＰ４及筆電板模組產品，營運收入將大幅提昇，屆
        時將可完全清償云云，惟為告訴人所否認。查被告於原
        審98年4月22日審理時係稱「（法官問：何業？）答：
        眼鏡鏡片表面薄膜處理」（見原審卷第107頁），於上
        訴本院後，其辯護人於98年7月13日之上訴理由狀尚無
        該計劃經營，而於98年9月14日之辯護狀始稱有該經營
        計劃，何以僅數月即有如此大變數？徵之開發新事業資
        金需求龐大，被告並未說明如何因應及籌措資金，亦未
        提出詳細財務資料及具公信力之會計報告等，被告所提
        之該計劃對前開各項均無該數據及說明，又如確有該計
        劃應有龐大資金，何以迄今除其所述抵付款外，迄今未
        付分文予告訴人，足見其所述，尚難採信。
    (四)按刑法第五十九條規定「犯罪之情狀顯可憫恕，認科以最
      低度刑仍嫌過重者，得酌量減輕其刑」，該條之酌量減輕
      其刑，須審酌其犯罪有無可憫恕之事由，即必於犯罪之情
      狀，在客觀上足以引起一般人同情，認為即予宣告法定低
      度刑期，猶嫌過重者，始有其適用（最高法院51年台上字
      第899號判例、97年台上字第6887號、98年台上字第1481
      號判決參照）。被告丙○○以其主要業務係承包奇美公司
      工程，對於奇美公司採購人員甲○○之要求，在現實上不
      得不屈從，其所犯顯有憫恕之處，原判決未依刑法第59條
      酌輕量刑，顯然不當，並要求本院依該條酌量減輕其刑云
      云。然查本件係被告二人共謀為之，已見前述，而被告等
      犯本案之動機、目的係為牟取不法利益、勾結串謀、利用
      告訴人公司管理上之疏漏、罔視告訴人公司利益，而詐得
      之金錢數額不少（被告甲○○於本院稱其所得八百三十多
      萬元，被告丙○○稱其所得五百五十萬元），造成告訴人
      公司損失非輕（除前開詐得金額外，告訴代理人稱該公司
      因而修改原有電腦系統、建置費用四百十萬元）。足見客
      觀上並無足以引起一般人之同情，亦無可憫恕之事由，被
      告請求依刑法第59條酌量減輕其刑，依法不合，自無從准
      許。
    (五)至於被告甲○○以其將不法所得支付父親醫療費用及家中
      雜支，已向告訴人道歉，並有誠意和解，並已清償八十五
      萬元；被告丙○○以其向奇美公司表示歉意，亦積極尋求
      和解，主動將對告訴人應收之工程款二十萬元抵付，有和
      解之誠意，最近營運計畫將從事生產手機、ＭＰ３、ＭＰ
      ４及筆電板模組產品，營運收入將大幅提昇，屆時將可完
      全清償，渠等均無犯罪前科紀錄，請求予以宣告緩刑云云
      。然按緩刑乃針對初犯輕微犯罪行為者，暫緩其宣告刑之
      執行，倘行為人在法院宣告之緩刑期間能夠潔身自好，而
      不再犯罪者，則不再執行已宣告之刑，並使刑之宣告失其
      效力，使受刑人仍舊生活於自由社會，接受社會性處遇。
      即依刑法第七十四條第一項之規定緩刑宣告要件規定除未
      曾因故意犯罪受有期徒刑以上刑之宣告者，或前因故意犯
      罪受有期徒刑以上刑之宣告，執行完畢或赦免後，五年以
      內未曾因故意犯罪受有期徒刑以上刑之宣告者之外，同時
      須認以暫不執行為適當。然被告前開所述各節，均無足採
      ，亦見前述。又如前述被告等罔視告訴人公司利益，而詐
      得之金錢數額不少，造成告訴人公司損失非輕，除前述抵
      付外，至今未實際償還分文，難認被告無再犯之虞，及由
      本次刑罰之宣告策其自新之情形，即被告並不具有以暫不
      執行所宣告之刑為適當之情形，故不予緩刑之宣告，附此
      敘明。
九、據上論斷，依刑事訴訟法第369條第1項前段、第364條、第
    299條第1項前段，刑法第28條、第216條、第220條第2項、
    第210條、第215條、第339條第1項、第3項、第358條、第55
    條前段、第51條第5款，刑法施行法第1條之1第1項、第2項
    前段，中華民國九十六年罪犯減刑條例第2條第1項第3款、
    第7條、第11條，判決如主文。
本案經檢察官江守權到庭執行職務。
中    華    民    國    98    年    9     月    30    日
                  刑事第五庭    審判長法  官  楊明章
                                      法  官  戴勝利
                                      法  官  蔡美美
以上正本證明與原本無異。
如不服本判決應於收受送達後10日內向本院提出上訴書狀，其未
敘述上訴理由者，並得於提起上訴後10日內向本院補提理由書（
均須按他造當事人之人數附繕本）「切勿逕送上級法院」。
                                      書記官  李珍鳳
中    華    民    國    98    年    9     月    30    日
附錄本件論罪科刑法條全文：
刑法第210條：
偽造、變造私文書，足以生損害於公眾或他人者，處5年以下有
期徒刑。
刑法第215條：
從事業務之人，明知為不實之事項，而登載於其業務上作成之文
書，足以生損害於公眾或他人者，處3年以下有期徒刑、拘役或5
百元以下罰金。
刑法第216條：
行使第二百十條至第二百十五條之文書者，依偽造、變造文書或
登載不實事項或使登載不實事項之規定處斷。
刑法第339條：
意圖為自己或第三人不法之所有，以詐術使人將本人或第三人之
物交付者，處5年以下有期徒刑、拘役或科或併科1千元以下罰金
。
以前項方法得財產上不法之利益或使第三人得之者，亦同。
前二項之未遂犯罰之。
刑法第358條：
無故輸入他人帳號密碼、破解使用電腦之保護措施或利用電腦系
統之漏洞，而入侵他人之電腦或其相關設備者，處3年以下有期
徒刑、拘役或科或併科10萬元以下罰金。
附表：（幣別：新臺幣）
┌─┬─────────┬─────────┬─────────────┐
│編│PR單時間          │PO單號碼          │開立統一發票之日期、號碼  │
│號│PR單號碼          │PO單總金額        │給付金錢日期              │
│  │PR單總金額        │簽核日期（廠商回覆│統一發票所載銷售額（另有營│
│  │                  │接受訂單日）      │業稅之數額）              │
│  │                  │                  │銷售額部分之溢付金額      │
├─┼─────────┼─────────┼─────────────┤
│1 │96.1.2.23時餘許   │00000000C3L       │96.1.15、RU00000000       │
│  │00000000C3L       │96,000元          │96.2.15                   │
│  │29,800元          │96.1.5.中午11時餘 │96,000元（4,800元）       │
│  │                  │許（同日）        │66,200元                  │
│  ├─────────┴─────────┴─────────────┤
│  │甲○○共同犯行使偽造私文書罪，處有期徒刑參月，減為有期徒刑壹月又拾│
│  │伍日。                                                            │
│  │丙○○共同犯行使偽造私文書罪，處有期徒刑貳月，減為有期徒刑壹月。  │
├─┼─────────┬─────────┬─────────────┤
│2 │略                │00000000C3L       │96.1.22、RU00000000       │
│  │00000000C3L 48,000│450,000元         │96.2.15                   │
│  │元                │96.1.17.中午11時餘│450,000元（22,500元）     │
│  │                  │許（同日）        │402,000元                 │
│  ├─────────┴─────────┴─────────────┤
│  │甲○○共同犯行使偽造私文書罪，處有期徒刑柒月，減為有期徒刑參月又拾│
│  │伍日。                                                            │
│  │丙○○共同犯行使偽造私文書罪，處有期徒刑陸月，減為有期徒刑參月。  │
├─┼─────────┬─────────┬─────────────┤
│3 │96.2.12.23時餘許  │00000000C3L       │96.3.10、SU00000000       │
│  │（相同）          │（00000000C3L）   │（96.2.27、RＺ000000000）  │
│  │00000000C3L       │413,715元         │96.4.9                    │
│  │（00000000C3L）   │（336,000元）     │（96.3.20）               │
│  │119,700元         │96.3.1.上午8時餘許│413,715元（20,686元）     │
│  │（67,200元）      │（同日）          │（336,000元（16,800元）） │
│  │                  │（96.2.15.中午12時│294,015元                 │
│  │                  │餘許（同日））    │（268,800元）             │
│  ├─────────┴─────────┴─────────────┤
│  │甲○○共同犯偽造私文書罪，處有期徒刑柒月，減為有期徒刑參月又拾伍日│
│  │。                                                                │
│  │丙○○共同犯偽造私文書罪，處有期徒刑陸月，減為有期徒刑參月。      │
├─┼─────────┬─────────┬─────────────┤
│4 │略                │00000000C7L       │96.3.14、SU00000000       │
│  │00000000C7L       │7,000,000元       │96.4.9                    │
│  │590,000元         │96.3.5.下午3時餘許│7,000,000元（350,000元）  │
│  │                  │（同日）          │6,410,000元               │
│  ├─────────┴─────────┴─────────────┤
│  │甲○○共同犯行使偽造私文書罪，處有期徒刑壹年陸月，減為有期徒刑玖月│
│  │。                                                                │
│  │丙○○共同犯行使偽造私文書罪，處有期徒刑壹年肆月，減為有期徒刑捌月│
│  │。                                                                │
├─┼─────────┬─────────┬─────────────┤
│5 │96.3.3晚間        │00000000C3L       │96.4.25、SU00000000       │
│  │（96.3.3晚間）    │（00000000C3L）   │（96.4.25、SU00000000）   │
│  │00000000C3L       │1,260,000元       │96.5.22                   │
│  │（00000000C3L）   │（900,000元）     │（96.5.22）               │
│  │138,600元         │96.3.26.上午9時餘 │1,260,000元（63,000元）   │
│  │（99,000元）      │許（同日）        │（900,000元（45,000元）） │
│  │                  │（96.3.26.上午9時 │1,121,400元               │
│  │                  │許（同日））      │（801,000元）             │
│  ├─────────┴─────────┴─────────────┤
│  │甲○○共同犯行使偽造私文書罪，處有期徒刑壹年貳月。                │
│  │丙○○共同犯行使偽造私文書罪，處有期徒刑壹年。                    │
├─┼─────────┬─────────┬─────────────┤
│6 │略                │00000000C3L       │96.4.25、SU00000000       │
│  │（略）            │（相同）          │（相同）                  │
│  │00000000C3L       │1,700,000元       │96.5.22                   │
│  │（00000000C3L）   │（2,850,000元）   │（相同）                  │
│  │78,000元          │96.3.28.中午12時餘│合計4,550,000元（合計227, │
│  │（117,000元）     │許（同日）        │500元）                   │
│  │                  │（96.3.28.中午12時│1,622,000元               │
│  │                  │餘許（同日）      │（2,733,000元）           │
│  ├─────────┴─────────┴─────────────┤
│  │甲○○共同犯偽造私文書罪，處有期徒刑壹年肆月。                    │
│  │丙○○共同犯偽造私文書罪，處有期徒刑壹年貳月。                    │
├─┼─────────┬─────────┬─────────────┤
│7 │略                │00000000C3L       │96.7.7、UU00000000        │
│  │00000000C3L       │246,000元         │96.8.7                    │
│  │24,600元          │96.5.1.中午12時餘 │246,000元（12,300元）     │
│  │                  │許（同日）        │221,400元                 │
│  ├─────────┴─────────┴─────────────┤
│  │甲○○共同犯行使偽造私文書罪，處有期徒刑柒月。                    │
│  │丙○○共同犯行使偽造私文書罪，處有期徒刑陸月。                    │
├─┼─────────┬─────────┬─────────────┤
│8 │略                │00000000C3L       │96.9.22、VU00000000       │
│  │00000000C3L       │6,080,000元       │未付款                    │
│  │130,000元         │96.3.25.上午10時餘│6,080,000元（304,000元）  │
│  │                  │許（同日）        │未付款                    │
│  ├─────────┴─────────┴─────────────┤
│  │甲○○共同犯行使偽造私文書罪，處有期徒刑伍月。                    │
│  │丙○○共同犯行使偽造私文書罪，處有期徒刑參月。                    │
├─┼─────────┬─────────┬─────────────┤
│9 │96.1月下旬間      │00000000C3L       │未開立                    │
│  │00000000C3L       │93,100元          │未付款                    │
│  │78,000元          │96.2.5.下午5時餘許│未付款                    │
│  │                  │（同日）          │                          │
│  ├─────────┴─────────┴─────────────┤
│  │甲○○共同犯行使偽造私文書罪，處有期徒刑貳月，減為有期徒刑壹月。  │
│  │丙○○共同犯行使偽造私文書罪，處有期徒刑貳月，減為有期徒刑壹月。  │
└─┴─────────────────────────────────┘

司法院資訊處製作；財團法人民間司法改革基金會備份。
